臺灣彰化地方法院刑事判決
111年度簡上字第125號
上  訴  人  臺灣彰化地方檢察署檢察官   
被      告  籃褌祥


上列上訴人因被告違反毒品危害防制條例案件，不服本院111年
度簡字第1054號第一審刑事簡易判決(聲請簡易判決處刑書案號
：111年度偵字第3728號)，提起上訴，本院管轄之第二審合議庭
判決如下：
    主  文
上訴駁回。
    理  由
壹、本院審理範圍
    刑事訴訟法第348條第3項規定：「上訴得明示僅就判決之刑
    、沒收或保安處分一部為之。」核其立法理由謂：「為尊重
    當事人設定攻防之範圍，並減輕上訴審審理之負擔，容許上
    訴權人僅針對刑、沒收或保安處分一部提起上訴，其未表明
    上訴之認定犯罪事實部分，則不在第二審之審判範圍。如為
    數罪併罰之案件，亦得僅針對各罪之刑、沒收、保安處分或
    對併罰所定之應執行刑、沒收、保安處分，提起上訴，其效
    力不及於原審所認定之各犯罪事實，此部分犯罪事實不在上
    訴審審查範圍」等語。是依據現行法律規定，科刑事項已得
    不隨同其犯罪事實，而單獨成為上訴之標的，且於上訴人明
    示僅就刑度上訴時，第二審法院即不再就原審所認定之犯罪
    事實為審查，而應以原審所認定之犯罪事實，作為論認原審
    宣告刑量定妥適與否的判斷基礎。本案上訴人僅就判決之「
    量刑」上訴，此經上訴人陳明無誤（見本院卷第52頁），且
    觀諸卷附上訴書記載亦明（見本院卷第13、14頁），故本院
    審理範圍僅就原判決量刑妥適與否進行審理，其餘上訴人未
    表明上訴部分，不在本院審理範圍。
貳、本院據以審查量刑妥適與否之原審所認定之犯罪事實及所犯
    法條、罪名等，均如附件一原審判決書所載。
參、上訴人上訴意旨如附件二臺灣彰化地方檢察署檢察官上訴書
    所載，上訴人並於本院審理時陳稱：被告因施用毒品案件，
    於106年4月9日執行完畢，本件係5年內再犯，構成刑法規定
    之累犯，罪質相同，加重最輕本刑不會過苛，應依累犯規定
    加重，證據資料引用臺灣彰化地方檢察署刑案資料查註記錄
    表及臺灣高等法院被告前案紀錄表等語。
肆、駁回上訴之理由
一、按被告構成累犯之事實及應加重其刑之事項，均應由檢察官
    主張並具體指出證明之方法後，經法院踐行調查、辯論程序
    ，方得作為論以累犯及是否加重其刑之裁判基礎。且檢察官
    若未主張或具體指出證明方法，法院因而未論以累犯或依累
    犯規定加重其刑，基於累犯資料本來即可以在刑法第57條第
    5款「犯罪行為人之品行」中予以負面評價，自仍得就被告
    可能構成累犯之前科、素行資料，列為刑法第57條第5款所
    定「犯罪行為人之品行」之審酌事項。於此情形，該可能構
    成累犯之前科、素行資料既已列為量刑審酌事由，對被告所
    應負擔之罪責予以充分評價，依重複評價禁止之精神，自無
    許檢察官事後循上訴程序，以該業經列為量刑審酌之事由應
    改論以累犯並加重其刑為由，指摘原判決未依累犯規定加重
    其刑違法或不當（最高法院110年度台上字第5660號判決參
    照）。
二、本案聲請簡易判決處刑書記載「籃褌祥前因施用毒品案件，
    經臺灣彰化地方法院(下稱彰化地院)以104年度審訴字第619
    號判決判處有期徒刑9月確定，於民國105年10月27日縮短刑
    期假釋出監付保護管束，於106年4月9日保護管束期滿未經
    撤銷，視為執行完畢」、「被告前曾受犯罪事實欄所述有期
    徒刑之執行，有刑案資料查註紀錄表在卷可憑，其於有期徒
    刑執行完畢後，5年以內故意再犯本件有期徒刑以上之罪，
    為累犯，請依刑法第47條第1項之規定加重其刑。」等語，
    上訴人並於本院審理時主張上情，可認檢察官已指明被告具
    有累犯之事實與證據。然依司法院釋字第775號解釋意旨略
    以：刑法第47條第1項規定「受徒刑之執行完畢，或一部之
    執行而赦免後，5年以內故意再犯有期徒刑以上之罪者，為
    累犯，加重本刑至二分之一。」有關累犯加重本刑部分，不
    生違反憲法一行為不二罰原則之問題，惟其不分情節，基於
    累犯者有其特別惡性及對刑罰反應力薄弱等立法理由，一律
    加重最低本刑，於不符合刑法第59條所定要件之情形下，致
    生行為人所受之刑罰超過其所應負擔罪責之個案，其人身自
    由因此遭受過苛之侵害部分，對人民受憲法第8條保障之人
    身自由所為限制，不符憲法罪刑相當原則，牴觸憲法第23條
    比例原則。於此範圍內，有關機關應自本解釋公布之日起2
    年內，依本解釋意旨修正之。於修正前，為避免發生上述罪
    刑不相當之情形，法院就該個案應依本解釋意旨，裁量是否
    加重最低本刑。依此可知累犯事實，僅係被告得否依刑法第
    47條第1項規定加重其本刑之前提事實，於具有此事實後，
    檢察官如主張應加重其本刑，則應進一步指明被告有何特別
    惡性及對刑罰反應力薄弱等事由，法院始予以審酌。本案聲
    請簡易判決處刑書就應依累犯加重其刑部分，僅載稱「請依
    刑法第47條第1項之規定加重其刑。」，另檢察官於本院審
    理時固陳稱：被告本案與構成累犯之前案罪質相同，加重最
    輕本刑不會過苛，應依累犯規定加重等語。然原判決已將被
    告之前科、素行資料，列為刑法第57條之審酌事項，並審酌
    被告明知海洛因為法律列管之第一級毒品，任何人均不得持
    有，竟仍非法持有之，所為實不足取；惟考量被告犯後坦承
    犯行，並衡酌其素行、犯罪動機、手段、生活狀況及智識程
    度等一切情狀，而量處有期徒刑3月，顯已衡酌檢察官所指
    情節而為量刑。基於累犯資料本來即可以在刑法第57條第5
    款「犯罪行為人之品行」中予以負面評價，經本院審酌該前
    科紀錄（本案行為時間係110年12月14日，距構成累犯之前
    案106年4月9日執行完畢已逾4年8月），對被告所應負擔之
    罪責予以充分評價後，認原判決量處之刑並無過輕或違反比
    例原則之情形，雖原判決認為檢察官未舉出被告構成累犯之
    事實部分，尚有未洽，但此部分於判決結果並不生影響，係
    屬無害之瑕疵，亦無撤銷之必要。綜上，檢察官執前詞指摘
    原判決不當，為無理由，應予駁回。
據上論斷，應依刑事訴訟法第455條之1第1項、第3項、第368 條
，判決如主文。
本案經檢察官林芬芳聲請簡易判決處刑、提起上訴，檢察官鄭積
揚到庭執行職務。
中　　華　　民　　國　　111 　年　　10　　月　　21　　日
　　　　　　　　 刑事第八庭  審判長法  官  蘇品樺
　　　　　　　　　　　　　　　　　 法  官  陳建文 
 　　　　　　　　　　　　　　　　 　法  官  陳薏伩
以上正本證明與原本無異。　　　　　　　　　　　　　　　　
本判決不得上訴。　　　　　　　　　　　　　　　　
中　　華　　民　　國　　111 　年　　10　　月　　21　　日
                                   書記官　王惠嬌